臺灣新竹地方法院刑事判決
111年度金訴字第18號
公  訴  人  臺灣新竹地方檢察署檢察官
被      告  范祝維


上列被告因違反洗錢防制法等案件，經檢察官提起公訴（110年
度偵字第13093號），本院判決如下：
    主    文
范祝維三人以上共同犯詐欺取財罪，處有期徒刑壹年貳月。又三
人以上共同犯詐欺取財罪，處有期徒刑壹年肆月。應執行有期徒
刑壹年伍月。
    犯罪事實
一、范祝維於民國109年5月12日前往上海商業儲蓄銀行北新竹分
    行申辦帳號00000000000000號帳戶（下稱上海銀帳戶）時，
    受口頭與書面告知不得將帳戶提供他人使用；於110年3月11
    日前往臺灣土地銀行竹北分行申辦帳號000000000000號帳戶
    （下稱土地銀帳戶），受書面提醒如提供帳戶交詐騙集團使
    用，涉嫌違反刑法幫助詐欺及或觸犯幫助洗錢罪，得處5、7
    年以下有期徒刑。范祝維已可預見非有正當理由，提供自己
    金融機構帳戶供他人匯入來源不明之款項，並代為提領該款
    項，其目的多在藉此取得不法之詐欺犯罪所得，並製造該款
    項在金融機構流動紀錄軌跡之斷點，達到掩飾及隱匿詐欺犯
    罪所得去向之目的，竟基於縱若有人利用其金融機構帳戶供
    作被害人匯入詐騙款項，藉以掩飾、隱匿犯罪所得去向及所
    在，仍不違背其本意之不確定故意，與身分不詳、暱稱「Ri
    cky林」、「Frank林」、「Terry Chen」、「林專員」、「
    陳會計師」及所屬詐欺集團（下稱本案詐欺集團）成員，共
    同意圖為自己不法之所有，基於3人以上共同詐欺取財及一
    般洗錢之犯意聯絡，於110年8月初某日16時43、44分許，在
    不詳處所，以網路通訊軟體將其上海銀、土地銀帳戶資料之
    翻拍照片提供並容任本案詐欺集團成員作為詐欺贓款之洗錢
    帳戶，該詐欺集團成員復分別㈠於110年8月19日11時30分許
    ，以電話聯絡陳春男，假冒其姪女需借款云云，致陳春男陷
    於錯誤而於同日12時3分許匯款新臺幣（下同）15萬元至上
    海銀帳戶，惟陳春男於同日12時21分許即時察覺有異而報警
    處理，警政機關通報圈存該款項，范祝維方無法順利取款交
    付而洗錢失敗；㈡於110年8月19日10時許，以電話聯絡郭榮
    昆，假冒其女兒需借款云云，致郭榮昆陷於錯誤而於同日10
    時57分許匯款40萬元至土地銀帳戶。范祝維於110年8月19日
    11時34分許受指示前往臺灣土地銀行臨櫃提領30萬元，復於
    同日11時42、44分許至自動櫃員機提領6萬元、4萬元後，在
    新竹縣竹北市文興路某處將前開提領共40萬元交付「林專員
    」，以此方式迂迴層轉贓款而達到掩飾、隱匿犯罪所得本質
    及去向。
二、案經陳春男訴由臺南市政府警察局麻豆分局；郭榮昆訴由臺
    中市政府警察局第三分局，轉由新竹縣政府警察局新埔分局
    報告臺灣新竹地方檢察署（下稱新竹地檢署）檢察官偵查後
    起訴。　　
　　理   由
壹、程序方面
　　本判決所引用被告范祝維以外之人於審判外之陳述，被告於
    本院準備程序時對證據能力表示沒有意見，且未於言詞辯論
    終結前聲明異議（見金訴卷第33、63、73至81頁）。本院審
    酌上開證據資料作成時之情況，尚無違法不當及證明力明顯
    過低之瑕疵，亦認為以之作為證據應屬適當，依刑事訴訟法
    第159條之5規定，均有證據能力。至本院以下所引用非供述
    證據部分，並無證據證明係公務員違背法定程序所取得，是
    依刑事訴訟法第158條之4規定反面解釋，即具證據能力。
貳、實體方面
一、訊據被告坦認於上開時、地將上海銀、土地銀帳戶資料提供
    身分不詳之人，嗣受指示將告訴人郭榮昆匯入之40萬元分次
    取款並轉交身分不詳之人等情，惟矢口否認有何加重詐欺取
    財及一般洗錢犯行，並辯稱：我是因為貸款需求才交付該等
    帳戶資料，並受指示前往領款等語。經查：
　㈠被告坦認上開部分事實。其最初申辦上海銀、土地銀帳戶時
    均受銀行提醒不得將帳戶交付他人使用。被告前於109年8月
    間，交付其申辦郵局帳戶之存摺及金融卡給身分不詳之人，
    致該帳戶淪為詐騙人頭帳戶，經新竹地檢署檢察官以109年
    度偵字第12404、12805號為不起訴處分確定。告訴人陳春男
    、郭榮昆均因受騙而分別匯款15萬元、40萬元至上海銀、土
    地銀帳戶等情，核與證人即告訴人陳春男、郭榮昆於警詢時
    之證述大致相符（見偵卷第10、12至13頁），並有以下證據
    在卷可參，是此部分事實，首堪認定。
  1.臺南市政府警察局麻豆分局110年8月27日南市警麻偵字第11
    00000000號函及檢附上海銀帳戶個資檢視、臺南市政府警察
    局麻豆分局六甲分駐所陳報單、受理各類案件紀錄表、受（
    處）理案件證明單、內政部警政署反詐騙諮詢專線紀錄表、
    臺南市政府警察局麻豆分局六甲分駐所受理詐騙帳戶通報警
    示簡便格式表、告訴人陳春男提供之臺南市六甲區農會匯款
    回條各1紙、存款存摺封面暨內頁交易明細1份：偵卷第15至
    25頁。
  2.臺中市政府警察局第三分局110年8月30日中市警三分偵字第
&ZZZZ; &ZZZZ; 0000000000號函及檢附土地銀帳戶個資檢視、臺
    中市政府警察局第三分局正義派出所陳報單、受理各類案件
    紀錄表、受（處）理案件證明單、內政部警政署反詐騙諮詢
    專線紀錄表、臺中市政府警察局第三分局正義派出所受理詐
    騙帳戶通報警示簡便格式表、金融機構聯防機制通報單、告
    訴人郭榮昆提供之聯邦銀行綜合存款存摺封面暨內頁交易明
    細、匯款單、手寫匯款明細各1紙：偵卷第26至28頁、第30
    至32頁反面、第34頁、第36頁反面至第37頁反面、第38頁反
    面。
  3.上海商業儲蓄銀行台北票據匯款處理中心110年9月10日上票
    字第1100020517號函及檢附上海銀帳戶之客戶基本資料、帳
    戶交易明細查詢、轉帳功能&掛補紀錄各1紙：偵卷第39至42
    頁。
  4.臺灣土地銀行竹北分行110年10月5日竹北字第1100002993號
    函及檢附土地銀帳戶之客戶基本資料查詢1份、客戶序時往
    來明細查詢1紙：偵卷第44至47頁反面。
  5.新竹地檢署檢察官109年度偵字第12404、12805號不起訴處
    分書1份：偵卷第52至54頁。
  6.被告持用手機內儲存與暱稱「Ricky林」、「Terry Chen」
    、「Frank林」之LINE通訊軟體對話紀錄截圖共25張：偵卷
    第61至73頁。
  7.臺灣土地銀行竹北分行111年3月10日竹北字第1110000705號
    函及檢附臺灣土地銀行開戶申請書暨約定書節本1紙：金訴
    卷第53至55頁。
  8.上海商業儲蓄銀行台北票據匯款處理中心111年3月14日上票
    字第1110006898號函1紙：金訴卷第57頁。
　㈡按刑法上評價之犯罪故意，依刑法第13條第1項、第2項規定
    ，可分為直接故意與間接（不確定）故意，行為人對於構成
    犯罪之事實，明知並有意使其發生者，為直接故意；行為人
    對於構成犯罪事實，預見其發生而其發生並不違背其本意者
    ，為間接故意。而基於申辦貸款之意思提供金融帳戶資料，
    是否同時具有詐欺取財及洗錢之不確定故意，並非絕對對立
    、不能併存之事，亦即縱係因申辦貸款而與對方聯繫接觸，
    但於提供金融帳戶資料與對方時，依行為人本身之智識能力
    、社會經驗、與對方互動之過程等情狀，如行為人對於其所
    提供之帳戶資料，已預見被用來作為詐欺取財等非法用途之
    可能性甚高，惟仍心存僥倖認為不會發生，猶將該等金融帳
    戶無端提供他人使用，可認其對於自己利益之考量遠高於他
    人財產法益是否因此受害乙節，容任該等結果發生而不違背
    其本意，而具有詐欺取財及洗錢之不確定故意。近10年內詐
    欺集團犯案猖獗，利用人頭帳戶供為受騙者匯入款項所用之
    事，廣經電視新聞、報章雜誌及網路等大眾傳播媒體披露，
    且我國金融機構及提領自動櫃員機密度甚高，隨處可見防制
    詐騙及洗錢犯罪宣導，甚至開戶時亦一再提醒帳戶之專有性
    及避免淪為不法使用，是依一般人之社會生活經驗，若見他
    人不以自己名義申請帳戶，反向人借用帳戶為不明用途使用
    或流通，衡情對於該等帳戶可能供作不法目的使用，特別是
    供詐欺取財及洗錢犯罪之用，當有合理之預見。
　㈢被告於本案行為前，至少經歷兩家金融機構辦理開戶時，均
    受提醒不得將帳戶交付他人使用，甚至於109年8月間因另提
    供自身郵局帳戶，致該帳戶淪為詐騙人頭帳戶而受刑事追訴
    ，僅最終經檢察官認定犯罪嫌疑不足而受不起訴處分確定，
    足見被告知悉個人金融機構帳戶專有性甚高，如交付他人顯
    易涉及刑事財產犯罪嫌疑，且款項之匯入與提領途徑不相同
    ，顯可製造該款項在金融機構流動紀錄軌跡之斷點，達到掩
    飾及隱匿詐欺犯罪所得去向之目的，其竟毫無正當理由下，
    關於土地銀帳戶部分，率然依身分不詳之人指示，於款項入
    帳不到一小時就領出交付身分不詳之人，致該贓款迄今無法
    追查流向，參以被告於本院準備程序坦認其受指示不要一次
    提領完畢，避免行員起疑等語（見金訴卷第31至32頁），顯
    然被告於取款過程明知自身行為不法性，猶容任為 之，足
    以推論被告主觀上有詐欺取財及一般洗錢罪之未必故意，至
    為明確。
　㈣按共同正犯之成立，祇須具有犯意之聯絡，行為之分擔，既
    不問犯罪動機起於何人，亦不必每一階段犯行，均經參與；
    換言之，共同實施犯罪行為之人，在合同意思範圍以內，各
    自分擔犯罪行為之一部，相互利用他人之行為，以達其犯罪
    之目的者，即應對於全部所發生之結果，共同負責。另共同
    正犯之意思聯絡，原不以數人間直接發生者為限，即有間接
    之聯絡者，亦包括在內，如甲分別邀約乙、丙犯罪，雖乙、
    丙間彼此並無直接之聯絡，亦無礙於其為共同正犯之成立。
    查現今詐欺集團之犯罪型態及模式，自取得人頭帳戶、向被
    害人行騙、指示被害人匯款、提領詐得款項、層轉上繳、朋
    分贓款等各階段，乃需多人縝密分工方能完成，倘其中有任
    一環節脫落，即無法順遂達成其等詐欺取財、避免追查之洗
    錢目的。是被告提供上海銀、土地銀帳戶，並就土地銀帳戶
    部分依指示迂迴層轉提領後轉交款項，雖未自始參與詐欺取
    財、洗錢之各階段犯行，然其主觀上對於自身所分擔者，乃
    係詐欺取財及避免追查所不可或缺之重要環節，已有所預見
    ，業如前述，被告亦自承與其聯繫之「Ricky林」、「Frank
    林」、「Terry Chen」都是不同人（見金訴卷第32頁），足
    認被告與「Ricky林」、「Frank林」、「Terry Chen」、「
    林專員」、「陳會計師」及所屬詐欺集團成員在意思合同範
    圍內，各自分擔犯罪行為之一部，並相互利用他人行為以達
    詐欺取財及洗錢之目的，其等就上開犯行確有犯意聯絡及行
    為分擔，且人數已達3人以上至明。
　㈤被告固以前詞置辯。惟查：
　1.被告於偵查中表明有貸款經驗（見偵卷第59頁），其應知悉
    正常貸款流程為何，如真有資金需求而尋求貸款解決，行為
    目的無非希望直接獲得金錢，豈有提供帳戶不是讓對方直接
    匯錢給己，而係要受指示把錢迂迴層轉出去，大費周章仍未
    解決自身資金需求？又美化金流目的應係要向貸與人展示自
    身償債能力，豈有款項入帳旋即層轉出去，讓自身帳戶款項
    瞬間歸零？匯入款項既然是要歸還貸款公司，為何不是按原
    匯入帳號匯回去？核被告所辯與其實際行為情狀已有扞格，
    難以採信其單純為貸款目的而提供帳戶並迂迴層轉受領款項
    之辯詞。
　2.依被告自身前往至少2家金融機構實名制申辦開戶的經驗，
    均受書面慎重提醒不可以交付帳戶給別人，甚至還曾因交付
    郵局帳戶而變成被告受刑事偵查，顯然知悉個人金融帳戶專
    有性甚高，無故提供他人使用將涉有刑事責任，如無合法確
    信，豈有將帳戶資料再度提供素未謀面之人，並容任陌生人
    匯款進來，甚至幫忙領錢再交給不認識的人之理？自難信被
    告辯稱其無主觀犯罪故意為真。
  3.民間金融交易實務有何提供自己帳戶並當車手美化金流，就
    可以順利貸得款項之成功案例存在，未據被告釋明，故被告
    徒以其主觀上僅為貸款目的而無容任他人不法使用帳戶之意
    ，自乏所據，不足採信。　
　4.至被告所提暱稱「Ricky林」、「Terry Chen」、「Frank林
    」之LINE通訊軟體對話紀錄截圖（見偵卷第61至73頁），僅
    看出被告極力配合提供其個人證件、上海銀、土地銀帳戶資
    料、提款單據等翻拍照片給素未謀面之人，無從推論其於行
    為時主觀並無加重詐欺及一般洗錢之犯罪故意。
　㈥綜上所述，本案事證明確，被告3人以上共同詐欺取財及洗錢
    犯行，堪以認定，應依法論科。 　
二、論罪科刑：
　㈠被告就犯罪事實一、㈠部分雖未能提領成功，然款項已匯入被
    告隨時可得支配管領的上海銀帳戶內，故加重詐欺取財部分
    應屬既遂，至一般洗錢部分則因款項尚未領出交付身分不詳
    之人成功製造金流斷點而屬未遂。從而，核被告就犯罪事實
    一、㈠部分所為，係犯刑法第339條之4第1項第2款之3人以上
    共同詐欺取財罪及洗錢防制法第14條第2項、第1項之一般洗
    錢未遂罪；就犯罪事實一、㈡部分所為，係犯刑法第339條之
    4第1項第2款之3人以上共同詐欺取財罪及洗錢防制法第14條
    第1項之一般洗錢罪。起訴書固認被告應係涉犯刑法第339條
    第1項之詐欺取財罪等語。惟兩者基本社會事實同一，且本
    院於審判程序時已告知被告可能成立刑法第339條之4第1項
    第2款之3人以上共同詐欺取財罪，以保障被告訴訟防禦權（
    見金訴卷第73頁），本院自得據此變更起訴法條論罪如上。
  ㈡被告就犯罪事實一、㈡部分所為3次取款行為，係基於單一之
    犯意，分別於密接時、空以相同方式，反覆侵害各該同一法
    益，依一般社會健全觀念，在客觀上難以強行分割，在評價
    上，應視為數個舉動之接續施行，合為包括之一行為評價較
    合理，應論以接續犯。
  ㈢被告與「Ricky林」、「Frank林」、「Terry Chen」、「林
    專員」、「陳會計師」等人，有犯意聯絡及行為分擔，應依
    刑法第28條規定，論以共同正犯。
　㈣被告以一行為觸犯上開不同罪名，為想像競合犯，依刑法第5
    5條前段規定，各應從一較重之刑法第339條之4第1項第2 款
    之3人以上共同詐欺取財罪處斷。　
　㈤被告所犯2罪，犯意各別，行為互殊，應分論併罰。
　㈥爰以行為人責任為基礎，審酌被告正值壯年，不思循正當合
    法管道取得其所稱貸款金錢利益，竟選擇無視於申辦上海銀
    、土地銀帳戶時，至少兩度受提醒不得交付帳戶供他人使用
    ，甚至先前早因交付郵局帳戶而受刑事追訴，卻仍執意為本
    案行為，容任詐欺集團得以利用其人頭帳戶向他人詐得金錢
    ，再由其迂迴層轉提領轉交身分不詳之人，製造金流斷點，
    難以追查贓款去向，被害人無端受有財產損害，迄今矢口否
    認犯罪之態度，所為實有不該。惟念及被告前無犯罪前科紀
    錄，有臺灣高等法院被告前案紀錄表1紙為憑，素行良好。
    告訴人陳春男受騙款項即時圈存而未被被告領走。兼衡被告
    於本院審理時陳稱高中肄業之智識程度，從事清潔工作，平
    均月入3萬元，離婚，育有2名子女之家庭經濟狀況等一切情
    狀，就犯罪事實一、㈠及㈡部分依序量處如主文前段所示之刑
    ，並衡酌被告本案所犯2罪，犯罪時間相近，行為態樣、侵
    害法益類型相同，責任非難重複程度高，多數犯罪責任遞減
    等情，而為整體評價後，定其如主文後段所示應執行之刑，
    以資懲儆。
三、沒收：
　　被告於本院審理時堅決否認取得任何報酬，且依卷內資料尚
    無積極證據足認被告確已因本案犯行實際獲得任何犯罪所得
    ，檢察官對此亦未提出證據加以證明，依「罪證有疑，利於
    被告」原則，本院即無從就犯罪所得宣告沒收。　　
據上論斷，應依刑事訴訟法第299條第1項前段、第300條，判決
如主文。
本案經檢察官侯少卿提起公訴，檢察官陳亭宇、黃翊雯到庭執行
職務。
中　　華　　民　　國　　111 　年　　8 　　月　　23　　日
                  刑事第一庭  審判長法  官  楊麗文  
　　　　　　　　　 
　　　　　　　　　                  法  官  楊惠芬  
　　　　　　　　　 
　　　　　　　　　                  法  官  王凱平
以上正本證明與原本無異。
如不服本判決應於收受本判決後20日內向本院提出上訴書狀，上
訴書狀應敘述具體理由。上訴書狀未敘述上訴理由者，應於上訴
期間屆滿後20日內補提理由書狀於本院（均須按他造當事人之人
數附繕本）「切勿逕送上級法院」。
中　　華　　民　　國　　111 　年　　8 　　月　　23　　日
                                    書記官  鍾佩芳
附錄本案論罪科刑法條：　　　　　　
刑法第339條之4第1項第2款
犯第339 條詐欺罪而有下列情形之一者，處1 年以上7 年以下有
期徒刑，得併科100萬元以下罰金：
二、3人以上共同犯之。 

洗錢防制法第14條第1項、第2項
有第2條各款所列洗錢行為者，處7年以下有期徒刑，併科新臺幣
500萬元以下罰金。　　
前項之未遂犯罰之。